【裁判字號】    97,消債清,5
【裁判日期】    970924
【裁判案由】    清算事件
【裁判全文】
臺灣雲林地方法院民事裁定             97年度消債清字第5號
聲  請  人  甲○○
上列當事人因消費者債務清理事件聲請清算，本院裁定如下：
    主  文
聲請駁回。
聲請費用由聲請人負擔。
    理  由
一、按債務人與金融機構協商成立者，不得聲請更生或清算，但
    因不可歸責於己之事由，致履行顯有重大困難者，不在此限
    ；本條例施行前，債務人依金融主管機關協調成立之中華民
    國銀行公會會員辦理消費金融案件無擔保債務協商機制與金
    融機構成立之協商，準用前項之規定，消費者債務清理條例
    第151 條第5 項、第6 項分別定有明文。又聲請更生或清算
    不合程式或不備其他要件者，法院應以裁定駁回之，但其情
    形可以補正者，法院應定期間先命補正，復為同條例第8 條
    所明定。
二、本件債務人向本院聲請清算，雖主張：其名下並無任何資產
    ，惟積欠多家金融機構信用卡及消費借貸債務總計新台幣（
    下同）803,991 元，有不能清償債務情事，前已提出債權人
    清冊，以書面向最大債權金融機構請求共同協商債務清償方
    案，經雙方達成協議，上開債務由其分80期，利率6.88％，
    每月繳納13,858元清償，雖經其勉力履行數期，但因配偶祖
    父母罹病導致肢障需人照料，其不得已乃辭去工作，留在家
    中照顧家人，致其無法繼續履行前揭協商條件，實有不可歸
    責事由，復未經法院裁定開始清算程序或宣告破產，為此聲
    請准予開始清算程序云云；並提出留職停薪證明影本、王信
    仁及王信諭學生證影本、王度及王黃阿花殘障手冊影本、財
    產歸清單、95及96年度所得資料、必要支出憑證、全戶戶籍
    謄本及身分證及健保卡影本、財團法人金融聯合徵信中心當
    事人查詢個人資料回覆書正本各1 份為佐。
三、本件聲請人主張其於本件清算聲請前，已於95年間依金融主
    管機關協調成立之中華民國銀行公會會員辦理消費金融案件
    無擔保債務協商機制與板橋商業銀行股份有限公司成立協商
    等情，固有其提出之財團法人金融聯合徵信中心當事人查詢
    個人資料回覆書在卷為佐。惟查，聲請人先則自承：「其於
    協商後因家中長輩病痛不斷，不得已只好辭去工作以照料家
    中長輩，其本人在無收入及配偶收入不穩定情況下，只好向
    親友借款方能繳納協商款，但終因親友經濟援助中斷而無力
    負擔協商款之繳納。」云云（見聲請狀第2 頁）；嗣又改稱
    ：「‧‧‧其為解決日益增加的債務負擔，曾於95年間與銀
    行達成協商，約定分80期，利率6.88％，每月繳納13,858元
    清償之協商條件，協商後其雖以工作所得勉力支付數期，然
    其後因配偶之祖父胰臟發炎，配偶之祖母不幸中風，並導致
    肢體障礙需人照料，導致家庭經濟狀況因增添數筆醫療費用
    而雪上加霜，其不得已之下只好辭去美容工作留在家中照顧
    小孩及家人‧‧‧」云云（見聲請狀第3 頁）。是聲請人與
    銀行協商成立債務清償方案後，究以何種資金來源履行協商
    條件，先後所述已有不一。其次，依聲請人前揭所述意旨，
    95年間其與銀行協商達成債務清償方案後，其每月尚有工作
    收入約20,000元，可資清償借款債務云云，然就其所提出之
    留職留停薪證明及95年度綜合所得稅各類所得資料清單觀之
    ，復無證明其於95年間有何工作收入。是聲請人與銀行協商
    達成債務清償方案後，其資力有何變化，致無法履行原協商
    條件，從聲請人所提出之上揭資料亦難憑斷。再者，觀諸聲
    請人提出之王度殘障手冊，其上記載鑑定日期為「94、6 、
    13」，顯見王度前於94年間即有輕度肢障問題，並非聲請人
    與銀行於95年協商達成債務清償方案後始發生至灼。另王黃
    阿花殘障手冊則係97年4 月16日所【換發】，顯見王黃阿花
    之中度肢障問題，亦非必然係於95年間所發生。是聲請人陳
    稱：其與銀行協商清償債務後，因家中長輩病痛不斷，不得
    已只好辭去工作以照料家中長輩云云，所述情節是否屬實，
    自有可疑。此外聲請人又未能提出其係因不可歸責於己之事
    由，致履行上開協議內容顯有重大困難之證據，是本件債務
    人聲請清算，既違背消費者債務清理條例第151 條第6 項之
    規定，且上開欠缺又屬無從補正，依上說明，自應駁回其清
    算之聲請，爰裁定如主文。
中    華    民    國    97    年    9     月    24    日
                  民事第一庭    法      官  蔣得忠
上為正本係照原本作成
如不服本裁定，應於裁定送達後10日內，以書狀向本院提出抗告
，並繳納抗告費新臺幣1千元
中    華    民    國    97    年    9     月    24    日
                                書  記  官  賴成育


司法院資訊處製作；財團法人民間司法改革基金會備份。
